臺灣苗栗地方法院刑事判決
111年度訴字第117號
公  訴  人  臺灣苗栗地方檢察署檢察官
被      告  殷瑞明



上列被告因詐欺等案件，經檢察官提起公訴 （110年度偵字第80
59號），被告於準備程序中就被訴事實為有罪之陳述，經本院合
議庭裁定由受命法官獨任行簡式審判程序，判決如下：
    主  文
殷瑞明犯業務侵占罪，處有期徒刑陸月，如易科罰金，以新臺幣
壹仟元折算壹日。未扣案之犯罪所得新臺幣玖萬伍仟元沒收，於
全部或一部不能沒收或不宜執行沒收時，追徵其價額；又犯非法
以電腦相關設備製作不實財產權取得紀錄得利未遂罪，處有期徒
刑參月。　　
    犯罪事實及理由
一、本件犯罪事實及證據，除犯罪事實欄一、㈡第1、2行「基於
    以不正方法使用電腦相關設備製作不實財產權取得紀錄得利
    罪之犯意」更正為「意圖為自己不法之所有，基於以不正方
    法將不正指令輸入電腦，製作財產權之取得紀錄，而得財產
    上不法之利益之犯意」、證據部分補充「被告殷瑞明於本院
    準備程序及審理時之自白」外，餘均引用檢察官起訴書所載
    （詳如附件）。
二、論罪科刑：
  ㈠按刑法第339條之3之罪，以不正方法對於電腦或相關設備輸
    入虛偽資料或不正指令，為其構成要件，而所謂不正方法輸
    入虛偽資料或不正指令，係指在正常使用電腦或其相關設備
    之範圍內，輸入該電腦或相關設備者不願接納的指令或資料
    而言，亦包含行為人無權使用或逾越授權範圍使用電腦或相
    關設備之情形（最高法院101年度台上字第4426號判決意旨
    參照）。是核被告就如附件犯罪事實欄一、㈠所為，係犯刑
    法第336條第2項之業務侵占罪；如附件犯罪事實欄一、㈡所
    為，係犯刑法第339條之3第3項、第2項之非法以電腦相關設
    備製作不實財產權取得紀錄得利未遂罪。
  ㈡被告就如附件犯罪事實欄一、㈡所示，已著手詐欺行為之實行
    ，而未能取得利益，為未遂犯，爰依刑法第25條第2項規定
    減輕其刑。被告所犯上開二罪間，犯意各別，行為互殊，應
    分論併罰。
　㈢爰審酌被告欠缺尊重他人財產法益之觀念，竟利用職務之便
    ，以易持有為所有之意思，將業務上所持有之物侵占入己，
    復為圖一己私利，欲以訛詐方式獲取不法之利益，所為實非
    足取，應予非難，暨犯後已知坦承犯行，迄今尚未與告訴人
    達成和解或取得諒解，兼衡告訴人所受之損害、被告犯罪之
    動機、目的、手段、情節、素行，及斟酌被告於審理時自陳
    之智識程度、家庭生活經濟狀況(見本院卷第91至92頁)、告
    訴人對於刑度之意見(見本院卷第21頁)等一切情狀，分別量
    處如主文所示之刑，並就所犯業務侵占部分併諭知易科罰金
    之折算標準。
三、沒收部分：
　　犯罪所得，屬於犯罪行為人者，沒收之，於全部或一部不能
    沒收或不宜執行沒收時，追徵其價額，刑法第38之1第1項前
    段、第3項定有明文。被告就如附件犯罪事實欄一、㈠所示業
    務侵占款項即犯罪所得新臺幣9萬5000元，尚未發還告訴人
    ，應依刑法第38條之1第1項前段及第3項規定，宣告沒收，
    於全部或一部不能沒收或不宜執行沒收時，追徵其價額。
據上論斷，應依刑事訴訟法第273條之1第1項、第299條第1項前
段、第310條之2、第454條第2項，判決如主文。
本案經檢察官張智玲提起公訴，檢察官彭郁清到庭執行職務。　
中　　華　　民　　國　　111 　年　　6 　　月　　20　　日
                  刑事第三庭  法　官　許文棋
以上正本證明與原本無異。
如不服本判決應於收受判決後20日內向本院提出上訴書狀，並應
應敘述具體理由。其未敘述上訴理由者，應於上訴期間屆滿後20
日內向本院補提理由書(均須按他造當事人之人數附繕本)「切勿
逕送上級法院」。告訴人或被害人如對本判決不服者，應具備理
由請求檢察官上訴，其上訴期間之計算係以檢察官收受判決正本
之日期為準。
   　　                     　書記官  陳彥宏
中　　華　　民　　國　　111 　年　　6 　　月　　20　　日
附本件論罪科刑依據之法條：
中華民國刑法第336 條
對於公務上或因公益所持有之物，犯前條第一項之罪者，處一年
以上七年以下有期徒刑，得併科十五萬元以下罰金。
對於業務上所持有之物，犯前條第一項之罪者，處六月以上五年
以下有期徒刑，得併科九萬元以下罰金。
前二項之未遂犯罰之。 
中華民國刑法第339條之3
意圖為自己或第三人不法之所有，以不正方法將虛偽資料或不正
指令輸入電腦或其相關設備，製作財產權之得喪、變更紀錄，而
取得他人之財產者，處7 年以下有期徒刑，得併科70萬元以下罰
金。
以前項方法得財產上不法之利益或使第三人得之者，亦同。
前二項之未遂犯罰之。　　
附件：
臺灣苗栗地方檢察署檢察官起訴書
                                     110年度偵字第8059號
　　被　　　告　殷瑞明　男　23歲（民國00年0月0日生）
　　　　　　　　　　　　住○○市○○區○○街00巷00號4樓
　　　　　　　　　　　　國民身分證統一編號：Z000000000號
上列被告因侵占等案件，業經偵查終結，認應提起公訴，茲將犯
罪事實及證據並所犯法條分敘如下：
　　　　犯罪事實
一、殷瑞明於民國110年9月間任職於馮清昀所經營、址設苗栗縣
    ○○鎮○○路0段000號之全家便利商店竹南崁頂門市擔任店員，
    負責收款及結帳等工作，為從事業務之人。詎其竟意圖為自
    己不法之所有，分別為下列犯行：
  ㈠基於業務侵占之犯意，於110年9月2日21時54分許，利用其擔
    任當班收銀員之便，將顧客於交易時所交付，放置在上址店
    內收銀機內，屬於其業務上持有之營收現金新臺幣（下同）
    9萬5,000元元取走而侵占入己。
  ㈡基於以不正方法使用電腦相關設備製作不實財產權取得紀錄
    得利罪之犯意，明知其並未實際支付款項2萬元，仍於110年
    9月3日凌晨4時27分許，在同前超商內，以收銀機所連結之
    掃描器讀取其手機繳費代碼，致全家超商誤認該門市已收取
    2萬元之款項，以此不正方法將已經付款之不正指令輸入電
    腦設備，而違法製作財產權紀錄取得免於繳費之利益。嗣因
    馮清昀察覺有異，及時取消交易，因而未遂。
二、案經馮清昀訴由苗栗縣警察局竹南分局報告偵辦。
　　　　證據並所犯法條
一、上開犯罪事實，業據被告殷瑞明於警詢、偵查中均坦承不諱
    ，核與證人即告訴人馮清昀於警詢中之證述相符，復有監視
    器畫面截圖16張、收銀員明細表、代收費用明細表等在卷可
    按，足認被告之自白與事實相符，其犯嫌應堪認定。
二、核被告就犯罪事實一、㈠所為，係犯刑法第336條第2項之業
    務侵占罪嫌；就犯罪事實一、㈡所為，則係犯刑法第339條之
    3第3項、第2項之非法以電腦相關設備製作不實財產權取得
    紀錄得利未遂罪嫌。又被告所犯上開2罪間，犯意各別，行
    為互殊，請分論併罰。
三、依刑事訴訟法第251條第1項提起公訴。
　　此　致
臺灣苗栗地方法院
中　　華　　民　　國　 111　　年　　1 　　月　　27　　日
　　　　　　　　    　　　　　檢 察 官    張智玲
本件證明與原本無異
中　　華　　民　　國　 111　　年　　2 　　月　　17　　日
                              書 記 官    賴家蓮